【裁判字號】    99,訴,1667
【裁判日期】    991228
【裁判案由】    侵權行為損害賠償
【裁判全文】
臺灣臺北地方法院民事判決              99年度訴字第1667號
原      告  黃鉦銘
            黃燕珠
            黃燕玉
            黃美卿
共      同
訴訟代理人  黃旭田律師
            翁國彥律師
被      告  林俊逸
訴訟代理人  杜英達律師
複  代理人  戴雯琪律師
上列當事人間請求侵權行為損害賠償事件，經本院刑事庭移送前
來，本院於中華民國99年12月14日言詞辯論終結，判決如下：
    主      文
被告應各給付原告新台幣壹拾玖萬仟貳佰玖拾貳元伍角，及自
民國九十八年八月十八日起至清償日止，按年息百分之五計算之
利息。
原告其餘之訴駁回。
訴訟費用由被告負擔十分之三，餘由原告負擔。
本判決於原告各以新台幣陸萬伍仟元為被告供擔保後，得假執行
，但被告如分別以新台幣壹拾玖萬仟貳佰玖拾貳元伍角為原告
預供擔保，得免為假執行。
原告其餘假執行之聲請駁回。
    事實及理由
一原告主張：被告於民國98年5月24日11時20分許，騎乘車號CPW
  -290號重機車，沿台北市○○○路由南向北方向騎乘，至建國
  北路3段113巷與建國北路口處之行人穿越道時，竟疏未注意車
  前狀況，致機車前方撞及當時行走於行人穿越道上，由東向西
  方向行進之行人黃蔣月雲，致其倒地，因而受有頭部後方鈍創
  傷及左上肢骨折等傷害，經送往馬偕醫院救治，經急救仍不治
  死亡。而原告均為黃蔣月雲之繼承人，因黃蔣月雲死亡支出醫
  療費用新台幣（下同）1370元、喪葬費27萬3170元。另原告為
  黃蔣月雲之子女，因被告不法行為致黃蔣月雲死亡，原告內心
  痛苦萬分，每人請求被告賠償慰撫金100 萬元。又本件因被告
  未投保強制汽車責任險，扣除原告已向財團法人汽車交通事故
  特別補償基金領取補償金150萬1340 元，被告尚應賠償原告每
  人各69萬3293元。爰依民法第184條第1項、第192條第1項、第
  194 條規定，請求被告如數給付等語。並聲明：被告應給付原
  告各69萬3293元，及自起訴狀繕本送達翌日起至清償日止，按
  年息5%計算之利息。並願供擔保，請准宣告假執行。
二被告則以：被告於前開時間、地點駕駛前開機車，因過失撞及
  黃蔣月雲而死亡，被告應對原告負擔侵權行為之損害賠償責任
  ，原告因黃蔣月雲死亡支出醫療費用1370元、喪葬費27萬3170
  元，並不爭執。惟被告於車禍發生後，隨即與原告律師洽談和
  解事宜，被告就本件事故有負責賠償之誠意。且被告亦與財團
  法人汽車交通事故特別補償基金洽談和解中。另原告請求慰撫
  金過高，被告無力賠償云云，資為抗辯。並聲明：駁回原告之
  訴，及陳明如受不利之判決，願供擔保請准免為假執行。
三兩造不爭執之事項：
(一)被告於前開時間、地點駕駛前開機車，因過失撞及黃蔣月雲而
  致黃蔣月雲死亡，被告應對原告負擔侵權行為之損害賠償責任
  ，且被告因上開過失致死行為，經臺灣高等法院98年度交上易
  字第356號刑事判決，判處有期徒刑7月確定，為兩造所不爭執
  ，有該判決在卷可稽，並經本院調閱該卷宗，查閱屬實。
(二)原告為黃蔣月雲之子女，因黃蔣月雲死亡支出醫療費用1370元
  喪葬費27萬3170元，為兩造所不爭執，有戶籍謄本、醫療費用
  收據、殯葬費用明細在卷足憑。
(三)本件因被告未投保強制汽車責任險，原告已向財團法人汽車交
  通事故特別補償基金領取醫療費用補償金1370元、死亡補償金
  150 萬元，為兩造所不爭執，有財團法人汽車交通事故特別補
  償基金99年11月19日補償發字第0991006669號函在卷可證。
四兩造之爭點：
  本件兩造爭執之爭點，在於原告得請求慰撫金數額？
(一)按不法侵害他人致死者，被害人之父、母、子、女及配偶，雖
  非財產上之損害，亦得請求賠償相當之金額。民法第194 條定
  有明文。次按慰撫金之多寡，應斟酌雙方之身分、地位、資力
  與加害之程度，及其他各種情形核定相當之數額，該金額是否
  相當，自應依實際加害情形與請求人所受之痛苦及雙方之身分
  、地位、經濟狀況等關係決定之。
(二)查原告因被告前開過失致死行為，致原告母親黃蔣月雲死亡，
  是原告之精神自受相當程度之痛苦。本院斟酌原告黃鉦銘為德
  明技術學院畢業，任職台北富邦商業銀行，每年收入約100 萬
  元；原告黃燕珠為私立銘傳管理學院畢業，目前在家負責家務
  ，有桃園縣桃園市○○○街房地、中國鋼鐵股份有限公司等股
  票；原告黃燕玉為私立逢甲大學商學博士候選人，任職聖約翰
  科技大學，年收入約80萬元；原告黃美卿為國立中正大學企業
  管理學博士，目前任教國立台中技術學院國際企業學系，每年
  收入約120 萬元；以及被告為私立中興高中普通科三年級學生
  ，名下並無財產，因本件車禍遭判處徒刑確定目前在臺灣臺北
  監獄執行中，沒有工作收入等兩造之身分、地位此一實際狀況
  ，有原告之財稅資料、臺灣高等法院出入監簡列表在卷，認原
  告請求之精神慰藉金每人100 萬元，尚屬過高，應以50萬元，
  為適當公允。
五按特別補償基金依第40條規定所為之補償，視為損害賠償義務
  人損害賠償金額之一部分；損害賠償義務人受賠償請求時，得
  扣除之。強制汽車責任保險法第42條定有明文。查本件因被告
  未投保強制汽車責任險，原告已向財團法人汽車交通事故特別
  補償基金領取醫療費用補償金1370元、死亡補償金150 萬元每
  人37萬5 千元，已如前述。而原告因黃蔣月雲死亡支出醫療費
  用1370元，喪葬費27萬3170元每人6萬8292.5 元，每人得請求
  之慰撫金為50萬元，亦如前述。則原告每人尚得請求被告賠償
  19萬3292.5元（68292.5＋0000000000000＝193292.5 ）。從
  而，原告依民法第184條第1項、第192條第1項、第194 條規定
  ，請求被告給付原告各19萬3292.5元，及自起訴狀繕本送達翌
  日即98年8月18日起至清償日止，按年息5% 計算之利息之範圍
  內，符合民法第229條第2項、第233條第1項前段、第203條2項
  之規定，為有理由，應予准許。其餘請求部分，為無理由，應
  予駁回。
六本件事證已臻明確，兩造其餘攻擊防禦方法，經核與勝負之判
  斷不生影響，爰不予逐一論酌，附此敘明。
七兩造陳明願供擔保以代釋明，聲請宣告假執行或免為假執行，
  經核原告勝訴部分，合於規定，爰分別酌定相當之擔保金額予
  以宣告。又原告其餘之訴既經駁回，其假執行之聲請，因訴之
  駁回而失所附麗，不應准許。
八訴訟費用負擔之依據：民事訴訟法第79條、第85條第1 項前段
  。
中    華    民    國    99    年    12    月    28    日
                  民事第六庭法  官  姜悌文
以上為正本係照原本作成
如對本判決上訴，須於判決送達後20日內向本院提出上訴狀。如
委任律師提起上訴者，應一併繳納上訴審裁判費。
中    華    民    國    99    年    12    月    28    日
                            書記官  羅振仁

司法院資訊處製作；財團法人民間司法改革基金會備份。
